臺灣板橋地方法院交通事件裁定　　　 100年度交聲字第1178號
原處分機關　交通部公路總局臺北區監理所
異　議　人
即受處分人　陳金海
上列異議人因違反道路交通管理處罰條例案件，對於交通部公路
總局臺北區監理所，於民國100 年4 月26日以北監營裁字第裁40
-A01GD5497號違反道路交通管理事件裁決書所為之處分，聲明異
議，本院裁定如下：
    主    文
異議駁回。
    理    由
一、異議意旨略以：異議人即受處分人陳金海於民國100 年3 月
    31日9 時49分許，駕駛車牌號碼FF-199號營業遊覽大客車（
    下稱系爭遊覽車），行駛於臺北市○○○路上，途經雙城街
    13巷時，因燈號變換太快煞車不及，車上又滿載乘客，致車
    輛完全煞停時前輪已越過停止線，且當時係員警招手指示繼
    續往前駕駛，異議人乃駕駛車輛通過路口，並非於停車後又
    再度行駛闖越路口，爰聲明異議請求撤銷原處分云云。
二、按汽車駕駛人，行經有燈光號誌管誌之交岔路口闖紅燈者，
    處新臺幣（下同）1,800 元以上5,400 元以下罰鍰；另汽車
    駕駛人有前開第53條規定之情形者，除依該條處罰鍰外，並
    予記違規點數3 點，道路交通管理處罰條例第53條第1 項、
    第63條第1 項第3 款分別定有明文。
三、經查：
  (一)異議人於上揭時、地，駕車行經有燈光號誌管制之交岔路口
    闖紅燈之違規事實，業經證人即當場舉發之臺北市政府警察
    局中山分局圓山派出所員警吳冠霖到庭證稱：當天我是在林
    森北路557 巷口執行定點路檢勤務，就是在與異議人同向之
    前方路口處，當時我發現異議人駕駛系爭遊覽車行駛林森北
    路南往北方向闖越雙城街13巷口紅燈，就依法攔停，有先告
    知駕駛人違規事由後依法告發等語明確（見本院卷第25頁反
    面），並有該局舉發違反道路交通管理事件通知單、中山分
    局100 年4 月20日北市警中分交字第10031292700 號函各1
    份、錄影光碟1 片、庭呈現場照片4 張在卷可稽（見本院卷
    第6 、9 、30至34頁）。本院審酌證人對於本件舉發經過，
    既已提出詳細之說明，且本身又屬執行公務之警員，原受有
    行政懲處責任之監督，嗣到庭具結作證，更以刑事責任擔保
    證詞之真實性，復與異議人不相識，亦無嫌隙瓜葛，實無設
    詞攀誣或構陷異議人之必要，因認其舉發應無誤認之虞，且
    證言較異議人之空言辯解為可採，則系爭遊覽車確有闖紅燈
    之事實，堪以認定。
  (二)異議人雖以前詞置辯，然查：
  1.關於違規處距離前一號誌，相距約150 至200 公尺，而當時
    系爭遊覽車是第一台車，附近並無其他車輛可能遮蔽其視線
    等情，業經證人吳冠霖證述綦詳（見本院卷第26頁），是異
    議人視線既未受遮蔽，前後兩號誌又相距150 至200 公尺，
    衡情當可清楚辨識前方之違規處號誌；又違規路口號誌於該
    時段運作正常，並無故障報修紀錄，且異議人行駛方向黃燈
    秒數為3 秒等情，有臺北市交通管制工程處100 年5 月13日
    北市交工控字第10031489900 號函文1 份在卷可稽（見本院
    卷第36頁），是該路口號誌由綠燈轉換為紅燈前，有3 秒之
    黃燈緩衡時間可供駕駛人採取煞停措施，已符合道路交通標
    誌標線號誌設置規則第231 條第1 款「行車速限每小時50公
    里以下，黃燈時間為3 秒」之規定，實無異議人所辯燈號變
    換太快之情形；況證人吳冠霖已證稱：異議人行駛方向燈號
    早已變成紅燈約3 至5 秒，而對向車輛也都已停下了，異議
    人才行經停止線違規闖越紅燈，又車輪都已經壓在斑馬線上
    才煞停等語明確（見本院卷第25頁反面），足見本件異議人
    在通過停止線前約有6 至8 秒之反應時間，是其辯稱本件係
    因燈號變換太快所致云云，顯非可採。
  2.異議人係在燈號變為紅燈約3 至5 秒才通過停止線，之後才
    煞停等情，業如前述，足見其並未在燈號甫變換或即將變換
    為紅燈時即採取煞停之動作；另按圓形黃燈用以警告車輛駕
    駛人及行人，表示紅色燈號即將顯示，屆時將失去通行路權
    ，道路交通標誌標線號誌設置規則第206 條第4 款定有明文
    ；次按M3類車輛，即座位數逾9 座且車輛總重逾5 公噸者，
    煞車初速度60公/ 小時，煞停距離應小於等於36.7公尺，煞
    停所需時間為3.33秒，有財團法人車輛研究測試中心100 年
    5 月26日車試字第1000001128號函、本院100 年7 月13日電
    話紀錄各1 份在卷可憑（見本院卷第42、45頁）；又違規路
    段行車速限為每小時50公里，則經證人吳冠霖證述在卷（見
    本院卷第26頁）。是依前開說明，異議人煞停所需時間係小
    於3.33秒；惟卻在歷經黃燈3 秒及紅燈3 至5 秒之後才煞停
    ，顯見其無法順利煞停係因遲至燈號變為紅燈後許久才開始
    煞車，與其所辯滿載乘客等情無關，是其此部分所辯，亦非
    可信。
  3.證人吳冠霖復證稱：在異議人煞停後，我並未指示他開車向
    前，其實本件是異議人煞停後，又再起步行駛並完全通過路
    口，我才揮舉指揮棒將異議人攔停等語明確（見本院卷第25
    頁反面）；參以，當時係紅燈狀態，依規定車輛原本不得通
    過路口，衡情員警並無指示異議人駕車前行闖越紅燈之理，
    縱欲予舉發，亦可自行步行至系爭遊覽車旁，或待燈號轉換
    為綠燈，該遊覽車前行後再執行取締即可，殊無指示系爭遊
    覽車違規逕行闖越紅燈之理，可見異議人辯稱係依員警指示
    才將車前開通過路口云云，並非屬實。
  (三)至於異議人請求調閱違規地點監視錄影畫面或其他足資佐證
    照片等情。按路口燈號變換迅速，闖紅燈之情形又屬稍縱即
    逝，倘要求員警必以錄影或照相為證，實屬強人所難，況員
    警執行交通勤務，依法亦未要求必須以錄影或照相存證；且
    證人即本件舉發員警吳冠霖已證稱：該處監視錄影器無法拍
    到路口情形，且該監視錄影器是採自動覆蓋系統，現在已經
    調不到當日的畫面了；另外，當天也沒有拍攝異議人違規情
    形照片，因為闖紅燈情形變換太快，根本來不及拍攝等語明
    確（見本院卷第26頁）；足見本件違規事件，員警係無餘裕
    拍照，並非刻意不拍照存證，且係無錄影畫面得以提出。從
    而，本件舉發亦難謂有何不當；是異議人此部分之辯解，自
    非可採，亦無相關畫面可資調取，附此敘明。
  (四)從而，異議人確有本件行經有燈光號誌管制之交岔路口闖紅
    燈之事實，堪以認定。
四、綜上所述，異議人既有前揭違規行為，則原處分機關依道路
    交通管理處罰條例第53條第1 項、第63條第1 項第3 款，裁
    處異議人罰鍰3,600 元，記違規點數3 點，自屬有據；異議
    人執前詞認裁決不當，為無理由，應予駁回。
五、應依道路交通事件處理辦法第18條，裁定如主文。
中    華    民    國  100     年    8     月    11    日
                  交通法庭  法  官  洪珮婷
以上正本證明與原本無異。
如不服本裁定，應於收受送達後5 日內向本院提出抗告狀。
                            書記官  陳永訓
中    華    民    國   100    年    8     月    12    日